臺灣桃園地方法院刑事判決　　　　　　 96年度簡上字第234號
上　訴　人　臺灣桃園地方法院檢察署檢察官
上　訴　人
即　被　告　甲○○
選任辯護人　康英彬律師
上列上訴人因竊佔案件，不服本院刑事庭於民國96年3 月30日所
為96年度桃簡字第3036號第一審刑事簡易判決（聲請簡易判決處
刑案號：臺灣桃園地方法院檢察署95年度偵字第7180號），提起
上訴，本院管轄之第二審合議庭判決如下：
    主  文
原判決撤銷。
甲○○意圖為自己不法之利益，而竊佔他人之不動產者，處有期
徒刑月，如易科罰金，以銀元佰元即新臺幣玖佰元折算壹日
。減為有期徒刑壹月又拾伍日，如易科罰金，以銀元佰元即新
臺幣玖佰元折算壹日。
    事  實
一、甲○○前於民國93年間，竊佔乙○○所有坐落於桃園縣八德
    市○○段76地號之土地堆置廢棄機車等雜物，嗣於臺灣桃園
    地方法院檢察署93年度偵字第884 號案件93年2 月23日檢察
    官偵查庭開庭後第3 天 (即同年2 月26日)， 即將土地上堆
    置之廢棄機車等雜物移除，嗣經臺灣桃園地方法院檢察署檢
    察官於93年3 月31日以93年度偵字第884 號為不起訴處分，
    並於同年4 月27日確定，惟甲○○明知該筆土地所有權人為
    乙○○，未經上開土地所有權人之同意，對該筆土地並無使
    用之正當權源，竟另意圖為自己不法之利益，自93年4 月22
    日 (或23日)起 迄96年8 月間某日止，在其上堆放廢棄機車
    等雜物，而竊佔該土地一半面積供己使用。
二、案經乙○○訴請臺灣桃園地方法院檢察署檢察官偵查後聲請
    簡易判決處刑。
    理  由
一、證據能力之判斷：
  (一)「被告以外之人於審判外之陳述，雖不符前四條之規定，而
    經當事人於審判程序同意作為證據，法院審酌該言詞陳述或
    書面陳述作成時之情況，認為適當者，亦得為證據。」刑事
    訴訟法第159條之5 第1項定有明文。
  (二)檢察官及被告甲○○對於本院認定犯罪事實所引用之證據方
    法，均未爭執證據能力，並同意作為證據（見本院96年度簡
    上字第234 號卷第27頁、96年9 月19日審判筆錄），本院審
    酌其作成時之情況，認為並無不適當之情事，均得作為證據
    。
二、認定事實所憑之證據及理由：
  (一)訊據被告固供承其知悉該土地為告訴人所有，且於臺灣桃園
    地方法院檢察署檢察官於93年2 月23日偵查庭開庭後第3 日
    ，有將其置放於上揭土地上之機車等雜物移除等事實，然矢
    口否認有何竊佔之犯行，辯稱：93年時檢察官已以93年度偵
    字第884 號為不起訴處分，伊認為沒有事了，所以才會繼續
    擺放機車在告訴人之土地處。且64年買房子的時候，建商說
    這塊土地要給伊用，也跟伊講說沒有權狀云云。經查：
  (1)被告甲○○前於民國93年間，竊佔乙○○所有坐落於桃園縣
    八德市○○段76地號之土地堆置廢棄機車等雜物，經告訴人
    對之提出竊佔告訴，而於臺灣桃園地方法院檢察署93年度偵
    字第884 號案件93年2 月23日檢察官偵查庭開庭後第3 天(
    即同年2 月26日)， 即將土地上堆置之廢棄機車等雜物移除
    ，嗣經臺灣桃園地方法院檢察署檢察官於93年3 月31日以93
    年度偵字第884 號為不起訴處分，惟被告甲○○又自93年4
    月22日 (或23日)起 迄96年8 月間某日止，復在其上堆放廢
    棄機車等雜物，而佔用該土地一半面積等情，業據被告於本
    院審理時供承在卷 (詳本院96年9 月19日審判筆錄第6 頁至
    第7 頁、第13頁)， 且經證人即告訴人乙○○於本院具結證
    述綦詳 (詳本院96年9 月19日審判筆錄第2 頁至第6 頁)，
    並有土地複丈成果圖 (附臺灣桃園地方法院檢察署95年度偵
    字第7180號卷第2 頁第3 頁)、 照片11張 (附臺灣桃園地方
    法院檢察署95年度偵字第7180號卷第4 頁、第5 頁、第15頁
    至第23頁)及 本院核閱臺灣桃園地方法院檢察署93年度偵字
    第884 號卷無訛可按，是依被告自白、告訴人之證詞及上揭
    卷證，可知被告甲○○於臺灣桃園地方法院檢察署檢察官93
    年度偵字第884 號案件偵查中已知悉上揭土地所有權人為告
    訴人乙○○，而於該案偵查中即93年2 月26日將地上物移除
    ，返還土地予告訴人，並經檢察官為不起訴處分，則其於該
    案偵查終結後即93年4 月22日（或23日）竊佔上揭土地供己
    使用，顯係該案終結後始發生之另一犯罪事實，應堪認定。
    從而，被告及其辯護人辯稱：被告之行為業經臺灣桃園地方
    法院檢察署檢察官以93年度偵字第884 號不起訴處分確定，
    檢察官就同一案件再行起訴，自有未當云云，核非刑事訴訟
    法第260 條第1 款規定所稱之「同一案件」，當無臺灣桃園
    地方法院檢察署93年度偵字第884 號不起訴處分效力所及之
    問題，渠等所辯，顯不足採。
  (2)至於被告辯稱64年買房子的時候，建商說這塊土地要給伊用
    ，也跟伊講說沒有權狀云云，惟被告於臺灣桃園地方法院檢
    察署檢察官93年度偵字第884 號案件偵查中既已知悉上揭土
    地所有權人為告訴人乙○○，建商自無從授權被告使用上揭
    土地，被告此部分所辯，洵無足採。
  (3)綜上所述，被告上開所辯，要屬卸責之詞，不足採信。本件
    事證明確，被告犯行堪以認定，應依法論罪科刑。
  三、論罪科刑之依據：
  (一)查被告行為後，刑法於94年1 月7 日修正通過，於94年2 月
    2 日公布，於95年7 月1 日施行，其中修正第2 條、第33條
    、第41條等規定。按行為後法律有變更者，適用行為時之法
    律，但行為後之法律有利於行為人者，適用最有利於行為人
    之法律，現行刑法第2 條第1 項訂有明文。此條規定乃與刑
    法第1 條罪刑法定主義契合，而貫徹法律禁止溯及既往原則
    ，係規範行為後法律變更所生新舊法律比較適用之準據法，
    是刑法第2 條本身雖經修正，但刑法第2 條既屬適用法律之
    準據法，本身尚無比較新舊法之問題，應一律適用裁判時之
    現行刑法第2 條規定以決定適用之刑罰法律，先予辨明。按
    竊佔罪為即成犯，於其竊佔行為完成時犯罪即成立，以後之
    繼續佔用乃狀態之繼續，而非行為之繼續，本件被告係於93
    年4 月22日 (或23日)為 竊佔行為並成立犯罪，而被告行為
    後，刑法於94年2 月2 日修正公布，並於95年7 月1 日施行
    ，其中刑法第320 條2 項之罪，法定刑為5 年以下有期徒刑
    、拘役或5 百元以下罰金，就法定罰金刑部分，依95年6 月
    14日修正公布，並於95年7 月1 日施行之刑法施行法第1條
    之1 規定：「中華民國94年1 月7 日刑法修正施行後，刑法
    分則編所定罰金之貨幣單位為新臺幣。94年1 月7 日刑法修
    正時，刑法分則編未修正之條文定有罰金者，自94年1 月7
    日刑法修正施行後，就其所定數額提高為30倍。但72年6 月
    26日至94年1 月7 日新增或修正之條文，就其所定數額提高
    為3 倍」，經比較結果關於法定刑最高罰金部分，修正前後
    規定並無不同，不生法律變更比較問題，此部分應依法律一
    般適用原則逕依裁判時法即刑法施行法第1 條之1 第1 項、
    第2 項前段規定。又修正前刑法第33條第5 款原規定「罰金
    ：1 元以上」，依罰金罰鍰提高標準條例第1 條前段規定提
    高10倍，及現行法規所定貨幣單位折算新台幣條例第2 條換
    算為新台幣結果，為30元以上，而修正後則規定「罰金：新
    臺幣1 千元以上，以百元計算之。」，已將科處罰金之最低
    額提高至新臺幣1 千元以上，就法定刑最低罰金部分，修正
    後之規定顯非較有利於被告，故依現行即修正後刑法第2條
    第1 項前段規定，此部分應適用修正前刑法第33條第5 款之
    規定，合先敘明。
  (二)核被告所為，係犯刑法第320 條第2 項之竊佔罪。原審以被
    告犯上述犯罪事實欄犯行，事證明確，據以論罪科刑，固非
    無見，惟查，被告犯罪時間在中華民國96年4 月24日以前，
    符合中華民國96年罪犯減刑條例第2 條第1 項第3 款所規定
    減刑之要件，應依同條例第2 條第1 項第3 款之規定，減刑
    2 分之1 ，原審未及審酌，尚有未洽，檢察官上訴意旨以：
    「被告接獲原審判決後，仍未移除土地上之物，對被害人之
    請求置之不理，被害人認原審判決過輕，據以請求上訴。」
    被告甲○○上訴意旨以：被告之行為業經臺灣桃園地方法院
    檢察署93年度偵字第884 號不起訴處分確定，檢察官就同一
    案件再行起訴，自有未當云云，經查，原審認事用法及量刑
    均稱妥適，理由詳如前述，並無不當，是檢察官及被告上訴
    請求撤銷原判決並無理由，惟原判決既有上開可議之處，仍
    應由本院撤銷改判。爰審酌被告犯罪之動機、目的、手段、
    所生之危害，且竊佔他人土地之時間、所造成之損害等一切
    情狀，量處如主文所示之刑，並依上開中華民國96年罪犯減
    刑條例之規定減刑2 分之1 。而關於易科罰金折算標準部分
    ，本件被告行為時之刑法第41條第1 項前段規定：「犯最重
    本刑為5 年以下有期徒刑以下之刑之罪，而受6 個月以下有
    期徒刑或拘役之宣告，因身體、教育、職業、家庭之關係或
    其他正當事由，執行顯有困難者，得以1 元以上3 元以下折
    算1 日，易科罰金。」而被告行為時之易科罰金折算標準，
    即修正前罰金罰鍰提高標準條例第2 條規定（現已刪除），
    就其原定數額提高為100 倍折算1 日，則本件被告行為時之
    易科罰金折算標準，應以銀元100 元以上300 元以下折算1
    日，經折算為新臺幣後，應以新臺幣300 元以上900 元以下
    折算為1 日。惟95年7 月1 日修正公布施行之刑法第41條第
    1 項前段則規定：「犯最重本刑為5 年以下有期徒刑以下之
    刑之罪，而受6 個月以下有期徒刑或拘役之宣告者，得以新
    臺幣1000元、2000元或3000元折算1 日，易科罰金。」。經
    比較修正、前後之易科罰金折算標準，以95年7 月1 日修正
    公布施行前之規定，較有利於被告，依前開規定，自應依修
    正前刑法第41條第1 項前段，併諭知易科罰金之折算標準。
據上論斷，應依刑事訴訟法第455條之1第1項、第3項、第369條
第1 項前段、第364 條、第299 條第1 項前段、刑法第2 條第1
項前段、第320 條第2 項、修正前刑法第41條第1 項前段、刑法
施行法第1 條之1 第1 項、第2 項前段，修正前罰金罰鍰提高標
準條例第2 條，中華民國96年罪犯減刑條例第2 條第1 項第3 款
、第7 條、第9條，判決如主文。
本案經檢察官丁俊成到庭執行職務。
中　　華　　民　　國　　96　　年　　10　　月　  　3　　日
                  刑事第六庭    審判長法　官　黃梅淑
                                      法　官　錢建榮
                                      法　官　宣玉華
以上正本證明與原本無異
如不服本判決，應於判決送達後10日內向本院提出上訴狀（應附
繕本），其未敘述上訴理由者，應於上訴期間屆滿後20日內補提
理由書狀於本院，上訴於臺灣高等法院。
                                      書記官　楊郁馨
中　　華　　民　　國　　96　　年　　10　  月　　  4　　日
附錄本案論罪科刑法條：
中華民國刑法第320條
（普通竊盜罪、竊佔罪）
意圖為自己或第三人不法之所有，而竊取他人之動產者，為竊盜
罪，處5 年以下有期徒刑、拘役或5 百元以下罰金。
意圖為自己或第三人不法之利益，而竊佔他人之不動產者，依前
項之規定處斷。
前二項之未遂犯罰之。
